【裁判字號】    92,自緝,407
【裁判日期】    920909
【裁判案由】    侵占
【裁判全文】
臺灣臺中地方法院刑事判決                        九十二年度自緝字第四七號
    自  訴  人  懋鋒小客車租賃有限公司
    代  表  人  丙○○
    被      告  乙○○
右列被告因侵占案件，經自訴人提起自訴，本院判決如左：
    主  文
乙○○無罪。
    理  由
一、自訴意旨略以：被告乙○○於民國九十一年十二月二十二日，在臺中市○○路七
    九五號，向自訴人公司租借車號六Ｊ—三０八九號自用小客車一輛，並簽訂租賃
    契約書，約定租期自九十一年十二月二十二日起至同年十二月二十三日止，詎被
    告於九十一年十二月二十三日租期屆至時，竟未如期歸還上揭租用之汽車，且一
    去不返，並未給付租金，經自訴人屢次催討，因被告行蹤不明而未果，因認被告
    涉犯刑法第三百三十五條第一項之侵占罪嫌云云。
二、按犯罪事實應依證據認定之，無證據不得推定其犯罪事實；又不能證明被告犯罪
    者，應諭知無罪之判決，刑事訴訟法第一百五十四條、第三百零一條第一項分別
    定有明文。而刑事訴訟法上所謂認定犯罪事實之證據，係指足以認定被告確有犯
    罪行為之積極證據而言，該項證據自須適合於被告犯罪事實之認定，始得採為斷
    罪資料，最高法院二十九年上字第三一０五號著有判例。又認定犯罪事實所憑之
    證據，無論係直接證據或間接證據，其為訴訟上之證明，須於通常一般之人均不
    致有所懷疑，而得確信其為真實之程度者，始得據為有罪之認定，倘其證明尚未
    達到此一程度，而有合理之懷疑存在，復無其他調查途徑可尋，法院即應為無罪
    之判決，最高法院七十六年台上字第四九八六號著有判例可資參照。本件自訴人
    認被告涉犯上開侵占罪嫌，無非係以租賃契約書一份為其主要論據。惟訊據被告
    乙○○堅詞否認有何侵占之犯行，辯稱：伊以前曾向自訴人租過車，且亦按時歸
    還，本次向自訴人租車後，即交由友人甲○○使用，詎甲○○將車開走後，即不
    知去向，伊係因一時無法尋得甲○○而無法歸還上開汽車，並無侵占上開汽車之
    犯意等語。經查：
（一）被告乙○○於九十一年十二月二十二日，在臺中市○○路七九五號，向自訴人
      公司租借車號六Ｊ—三０八九號自用小客車一輛，並簽訂租賃契約書，約定租
      期自九十一年十二月二十二日起至同年十二月二十三日止，詎被告於九十一年
      十二月二十三日租期屆至時，竟未如期歸還上揭租用之汽車之事實，業據自訴
      人指訴歷歷，且為被告所不否認，並有租賃契約書一份附卷足稽，足認自訴人
      與被告間確實有債權債務關係無誤，然是否據此即可認定被告於租車之時已有
      侵占之犯意，非無可疑。
（二）自訴人之代表人於本院調查時陳稱：被告之前曾向自訴人租過一輛車，租期三
      天，有按期返還汽車，本次租車後，以電話連絡被告，惟被告告知已將所租之
      汽車交給甲○○使用，目前找不到甲○○等語（見九十二年八月五日訊問筆錄
      ）。而證人甲○○經本院合法傳喚並未到庭，且觀之該租賃契約書上之連帶保
      證欄內確實記載「甲○○」，另參之自訴人亦陳稱當日確有另一人與被告一同
      前來租車等語，顯見被告所供稱確有甲○○之人，當屬無誤，則被告辯稱該車
      已由證人甲○○開走，非屬無據。
（三）另自訴人於本院調查時陳稱：被告之前曾向其租借汽車，租期三天，並已按期
      返還該租借之車輛，本件被告未依約返還租借之車輛後，曾與被告聯繫，惟被
      告向其陳述找不到甲○○等語，則被告若真有侵占之犯意，何以未在租期屆至
      後即逃逸無蹤？又何須告知自訴人該租用之車輛現係由友人甲○○使用中？此
      益徵被告辯稱該車輛目前係由友人甲○○所使用，因目前找尋不到甲○○，致
      無法將車輛返還自訴人，並無侵占之犯意等情，應屬可採，是自難僅憑被告事
      後未按時返還租用之車輛與自訴人，即遽認被告有侵占之犯意。
三、末查，民事債務當事人間，若有未依債務本旨履行給付之情形，在一般社會經驗
    而言，原因非一；其因不可歸責之事由無法給付，或因合法得對抗他造主張抗辯
    而拒絕給付，甚至債之關係成立後，始行惡意遲延給付，皆有可能，非必出於自
    始無意給付之侵占犯罪。又刑事被告依法不負自證無罪之義務，故在別無積極證
    據之情形下，自難以被告單純債務不履行之狀態，而推定被告自始即有不法所有
    之意圖。綜上所述，本件僅屬民事糾葛，自應循民事訴訟程序解決，揆諸首揭法
    條規定及最高法院判例意旨，難謂被告有何侵占犯行，自難僅憑自訴人片面之指
    訴而入罪。此外復查無其他積極確切證據，足認被告有何侵占之犯行，不能證明
    被告犯罪，自應為無罪之諭知。
據上論斷，應依刑事訴訟法第第三百四十三條、第三百零一條第一項，判決如主文。
中      華      民      國    九十二    年      九      月      九      日
                              臺灣臺中地方法院刑事第四庭
                                    法  官  王  世  華
右正本證明與原本無異。
如不服本判決，應於判決送達後十日內向本院提出上訴狀，上訴於臺灣高等法院臺中
分院( 須附繕本 )。
                                    書記官
中      華      民      國    九十二    年      九      月      九      日


司法院資訊處製作；財團法人民間司法改革基金會備份。
